臺灣板橋地方法院交通事件裁定　　　　94年度交聲字第1789號
原處分機關　交通部公路總局臺北區監理所
異　議　人
即受處分人　乙○○
上列受處分人因違反道路交通管理處罰條例案件，對於交通部公
路總局臺北區監理所於中華民國九十四年八月十六日以北監自裁
字第裁四０─Ｃ00000000號違反道路交通管理事件裁決
書所為之裁決處分（原舉發案號：臺北縣政府警察局九十四年六
月二十日北縣警交字第Ｃ00000000號）不服，聲明異議
，本院裁定如下：
    主  文
異議駁回。
    理  由
一、原處分意旨略以：異議人即受處分人乙○○於民國九十四年
    六月十九日晚上九時三十分許，駕駛車號ＺＶ─五五一二號
    自用小客車，在臺北縣板橋市○○路○段四十七巷三弄四號
    前，因「肇事致人受傷逃逸」之違規事實，經警掣單舉發，
    乃依道路交通管理處罰條例第六十二條第一項之規定，裁處
    吊銷駕駛執照，終身禁考。異議人則以：伊並無與行人甲○○發生擦撞，更無肇事致人受傷逃逸之行為，因：(一)伊當時
    沿四川路二段四十七巷三弄直行，然後轉四川路二段四十七
    巷，再轉四川路，伊既未加速駛離，亦未改變行駛方向，且
    伊於四川路二段四十七巷與四川路口時曾等候號誌，足證伊
    並無肇事逃逸之行為；(二)案發地點「四川路二段四十七巷三
    弄」係未劃分向線之小巷弄，伊在行駛途中適有一輛機車對
    向朝伊車右側疾駛而來，為閃避該機車乃將車偏向巷弄左側
    行駛，伊車偏左行駛時，並未擦撞到左側路旁之行人或其他
    任何物品，更未察覺有發生擦撞事故之異樣，此參之伊車並
    無任何擦撞痕跡，及當時伊車友人丙○○亦未察覺有擦撞事
    故，足證當時伊確未與他人發生擦撞；(三)本件事故受傷之行
    人甲○○僅有膝蓋擦傷之微小傷害，姑不論甲○○受傷是否
    為伊之過失，伊經警方告知後即於臺北縣板橋市調解委員會
    與甲○○以新台幣（下同）二萬五千元達成和解；況且甲○○自述其係在伊車左側，而伊為閃避機車靠左行駛時，被害
    人即因而跌倒導致膝蓋擦傷，則被害人很可能是因為看伊車
    靠近而跌倒，並非因為遭伊車擦撞或輾壓而受傷，足認伊車
    並未與被害人發生擦撞，伊不可能知悉被害人有因驚嚇而跌
    倒受傷之情形，顯無肇事致人受傷之情事甚明；(四)道路交通
    管理處罰條例第六十二條第一項所稱肇事致人死傷逃逸，必
    須肇事人「明知」有肇事情形時始有適用，且行政處罰為吊
    銷駕駛執照及終身禁考，另刑事責任為六個月以上有期徒刑
    ，其行政罰及刑事罰均對受處分人影響重大，尤其伊係以駕
    駛動力車輛營生之人，一旦遭吊銷駕駛執照終身禁考，無異
    實質上剝奪伊受憲法保障之工作權，不得不審慎為之，原舉
    發機關及原處分機關均未詳查伊有無「明知」肇事情事，亦
    未待刑事偵查機關之詳細調查，遽憑其一己之率斷而為處分
    ，誠有未洽，應予廢棄云云，表明不服而提出異議。
二、按「汽車駕駛人，駕駛汽車肇事致人受傷或死亡，應即採取
    救護或其他必要措施，並向警察機關報告，不得駛離，違者
    吊扣其駕照三個月至六個月；逃逸者吊銷駕駛執照」，道路
    交通管理處罰條例第六十二條第一項定有明文，且依同條例
    第六十七條第一項規定，違反上開規定而經吊銷駕駛執照者
    ，終身不得考領駕駛執照。
三、訊據異議人乙○○固不否認於前揭時地駕駛上開自用小客車
    ，為閃避前方機車而向左閃避，並有聽到壓到鋁罐或鐵罐的
    聲音，惟矢口否認有明知肇事致人受傷而逃逸之違規行為，
    並以前揭情詞置辯。惟查：
  (一)異議人於上開時間，駕駛車號ＺＶ─五五一二號自用小客車
    ，沿臺北縣板橋市○○路○段四十七巷三弄往四十七巷方向
    行駛，行經四川路二段四十七巷三弄四號前時，因欲閃避前
    方機車而向左閃避，致其汽車之左前方撞擊同向左前方正行
    走於該處道路紅線內側之被害人甲○○，致被害人向前衝後
    倒地，並受有右膝瘀青之傷害，而異議人肇事後並未下車採
    取救護措施或向警察機關報告，即駕車離開肇事現場等事實
    ，業經目擊證人丁○○於警察查訪時及本院調查時證述在卷
    ，核與被害人甲○○於警詢、本院調查時指證情節相符，參
    以異議人於警詢時自承：伊認為本件不用交通鑑定，因為伊
    應該是有撞到人，且有目擊證人指出伊撞到人，所以警察才
    會通知伊來作筆錄等情，並有道路交通事故現場圖、道路交
    通事故調查報告表（一）、（二）、臺北縣政府警察局橋分
    局交通分隊交通事故處理小組察訪紀錄表、目擊證人丁○○
    所抄寫之肇事逃逸車輛車號紙張、亞東紀念醫院診斷證明書
    各一件附卷可憑，足徵異議人於上開時地駕車肇事致被害人
    受傷後，並未採取救護措施，即駛離現場等情，堪以認定。
    異議人提出異議時改稱：伊為閃避機車而將車偏向巷弄左側
    行駛，伊車偏左行駛時，並未擦撞到左側路旁之行人或其他
    任何物品云云，並非足採。
  (二)異議人又辯稱：本次車禍時伊不知有肇事，如果伊知道有肇
    事，就不會開車離開現場云云，但異議人肇事後如何離開肇
    事現場，業據被害人甲○○於警詢時指述：肇事前伊行走於
    該處道路紅線之內側，突有自小客車自伊後方駛來，伊身體
    右臀部遭該自小客車車身左前側（翼子板）撞擊，該車因為
    要閃避前方的機車所以向左閃避時撞到伊，撞到後伊向前跌
    倒撞到水餃店前的水桶，當伊坐起身時看到該車是一部黑色
    自用小客車，該車撞擊伊之後就右轉往四川路二段方向逃逸
    ，該車駕駛人沒有下車查看、採取救護措施或報警，肇事後
    是該處水餃店旁賣臭臭鍋的人抄寫車號給伊等語（詳見九十
    四年六月二十日詢問筆錄）。被害人於本院調查時亦結證稱
    ：當時伊從土城市○○路走過來，欲返回住處，在四川路二
    段四十七巷三弄那邊被撞，伊當時走著，車子從伊後方撞過
    來，撞到伊臀部部位，因為車子由後方過來，伊不知道車速
    ，被撞之後人就往前衝，跌倒在水餃店門口，頭就栽到水餃
    店門口的水桶裡面，伊起身後，看到車子已經開走，是路人
    記下車號告訴伊，撞伊的是黑色車子，應該就是車子左前車
    頭部位撞到伊等語明確。茲被害人上開指證情節，核與目擊
    證人丁○○於警方訪查時陳述：當時伊在該處做生意，見一
    行人行走於店左前方，此時一部自用小客車沿四川路二段四
    十七巷三弄往四十七巷方向行駛，因閃避一部機車而車頭向
    左偏，而與行人發生碰撞，當時該自用小客車有稍微停頓一
    下後，便馬上駛離現場，該車駕駛人並未下車，而該部自用
    小客車車號ＺＶ─五五一二號、中華三菱黑色等情相符。且
    證人丁○○於本院調查時就車禍肇事後之情形亦證述：本件
    車禍當時，伊在四川路二段四十七巷三弄六號的店裡工作，
    有一婦人在四號前方被深色或黑色之車子撞到後，趴在門牌
    號碼四號之飲食店的檯子上，且是整個人跌倒趴下去的，當
    時撞到人的車子有停下來，而被撞的婦女當時依然很清醒，
    只是無法起身，等到該婦女起身後，他說他手腳有挫傷，並
    比著胸部很痛，他褲子拉起來時，伊有看到婦人的腳有挫傷
    ；車禍地點是一個市場，車禍後車子就停在被害人後方，車
    子與被害人之距離約一公尺，而被害人尚未起身時，肇事車
    子之駕駛人並沒有下車就直接轉彎把車開走，因被害人就在
    車子前方，肇事車子如果直開，會撞到被害人，所以該車駕
    駛人就把車方向盤打死後轉彎並加速離開；車禍當時，被撞
    婦人跌倒之聲音很大，現場有很多人在圍觀，肇事車子之駕
    駛人在車內應該也可以聽得到等語詳確。俱徵異議人於上開
    時地所駕駛汽車之左前側部位撞及左前方行走之被害人右臀
    部，而該撞及部位既在靠近駕駛座前方處，且被害人倒地時
    聲響很大，引起很多人圍觀，其倒地後位置與異議人駕駛汽
    車間距離約一公尺，而當時肇事當時雖屬晚間九時許，但現
    場有照明，此觀之上開道路交通事故調查報告表（一）光線
    欄之記載自明，衡諸情常擔任駕駛人之異議人應可清楚發現
    或聽見其左前側部位撞擊行人倒地受傷。再觀之卷附肇事現
    場照片顯示，肇事處係一般巷弄道路，兩旁餐館及商店林立
    ，路人或其他車輛往來之情形應甚頻繁，異議人既自承當時
    確有聽到壓到鋁罐或鐵罐的聲音，離開時並有將車子轉彎後
    離開，且在駕駛座旁之丙○○亦證述：異議人為了閃避一台
    機車，好像有撞到路邊鐵桶等語，甚且目擊證人丁○○前已
    證述：異議人駕駛之車輛與行人發生碰撞，當時該自用小客
    車有稍微停頓一下後，便將車方向盤打死後轉彎，並加速駛
    離現場，該車駕駛人並未下車等語，是參酌上開各節，車禍
    地點位在熙來攘往的市場巷弄中，異議人應有發現撞傷路人
    之情，異議人辯稱伊不知肇事致被害人受傷，駕車離開時也
    沒有加速云云，除與目擊證人丁○○證述情節不合，且有違
    事理，顯係事後卸責之詞，尚無足採。至證人即異議人之女
    友丙○○固證述：異議人為了閃避一台機車，好像有撞到路
    邊鐵桶，撞到之後聲音還好，伊叫異議人下車去看車胎有沒
    有破，異議人作何表示伊忘記了，之後異議人就載伊去學開
    車云云，然證人丙○○既證述案發時伊坐在副駕駛座，焉有
    就車輛前方所生事故及駕駛人當時之反應等事實因記憶不清
    而忘記之理，此亦與常情相悖，是其前開所述，顯係迴護異
    議人之詞，亦不足採信。
四、綜上，本件異議人於前揭時地有駕車肇事致人受傷而逃逸之
    違規事實，洵堪認定。異議人上開所辯均非足採。又異議人
    事後雖與被害人達成民事和解，並賠償被害人損害，然此仍
    無礙異議人肇事致人受傷而逃逸之違規行為成立，復非屬法
    定免責事由，本院仍無法據之為對其有利之裁量。至臺灣板
    橋地方法院檢察署檢察官以被害人於偵查中指述之情節、被
    害人所受傷勢及雙方事後達成和解等項為由，認異議人涉犯
    肇事逃逸罪嫌不足，而以九十四年度偵字第一五九六六號為
    不起訴處分，固有該不起訴處分書電腦列印本附卷可稽，然
    本件異議人是否駕駛汽車肇事致人受傷逃逸，而違反道路交
    通管理處罰條例第六十二條第一項之規定，本院本得依職權
    調查後審認，不受上開不起訴處分之拘束，自不待言。從而
    ，原處分機關依據道路交通管理處罰條例第六十二條第一項
    ，裁處吊銷異議人駕駛執照，並依同條例第六十七條第一項
    為終身禁考之處分，無任何違誤，應予維持，本件異議為無
    理由，應駁回之。
據上論斷，應依道路交通管理處罰條例第八十七條第二項，道路
交通案件處理辦法第十九條，裁定如主文。
中　　華　　民　　國　九十四　年　十一　月　 二十三 　日
　　　　　　　　      交通法庭法　官 楊志雄
以上正本證明與原本無異。
如不服本裁定應於送達後五日內向本院提出抗告狀。
                              書記官 胡勤義
中　　華　　民　　國　九十四　年　十一　月　 二十三 　日
